臺灣臺南地方法院刑事判決　　　　　　　99年度訴字第1030號
公　訴　人　臺灣臺南地方法院檢察署檢察官
被　　　告　葉宗虎
選任辯護人　蘇文奕律師
　　　　　　陳郁芬律師
上列被告因公共危險等案件，經檢察官提起公訴（99年度偵字第
5078號），本院判決如下：
    主  文
葉宗虎因過失傷害人，處有期徒刑參月，如易科罰金，以新臺幣
壹仟元折算壹日。
    事  實
一、緣葉宗虎之友人顏雋與周昱廷發生爭執，周昱廷（由本院
    另行審結）因而心生不滿，乃於民國九十九年三月十六日凌
    晨，集結包括由少年許○○（八十一年九月份生，姓名、年
    籍詳卷）所騎搭載少年黃○○（八十一年五月份生，姓名、
    年籍詳卷）在內之十餘部機車，四處尋找顏雋及葉宗虎等
    人。迨於同日一時三十分許，葉宗虎駕駛車牌號碼八二一一
    －ＷＲ號自小客車，沿臺南市○區○○路由北往南方向行駛
    ，行經該路一三九之二號前時，本應注意該路段限速為時速
    五十公里，且應注意車前狀況並隨時採取必要安全措施，而
    依當時天候晴、夜間有照明、柏油路面乾燥無缺陷、無障礙
    物、視距良好，客觀上並無不能注意之情事，竟疏未注意而
    貿然以時速七十公里以上之速度超速行駛，且未注意車前狀
    況，並隨時採取必要之安全措施，適有少年許○○騎乘車牌
    號碼三七七－ＣＳＴ號重型機車搭載少年黃○○沿崇學路由
    南往北逆向行駛至該處，葉宗虎閃剎不及，車輛失控甩尾，
    左側車身撞擊少年許○○所騎之重型機車，致少年許○○、
    黃○○人車倒地，少年許○○受有左側股骨幹骨折，少年黃
    ○○則受有頭部外傷併兩側腦腦內挫傷性出血及腦血腫、右
    側顱骨骨折、下頷骨骨折、右第三掌骨骨折脫臼、頭皮及顏
    面撕裂傷等傷害。葉宗虎於肇事後，留在現場，於尚未知肇
    事者為何人之承辦員警葉上嘉到達時，主動向前來現場處理
    之警員葉上嘉承認肇事，並接受裁判。
二、案經少年黃○○之父親黃○○、少年許○○訴由臺南市政府
    警察局第一分局移送臺灣臺南地方法院檢察署檢察官偵查起
    訴。
    理  由
一、按被告以外之人於審判外之言詞或書面陳述，除法律有規定
    者外，不得作為證據；又被告以外之人於審判外之陳述，雖
    不符合同法第一百五十九條之一至第一百五十九條之四之規
    定，但經當事人於審判程序同意作為證據，法院審酌該言詞
    陳述或書面陳述作成時之情況，認為適當者，亦得為證據。
    當事人、代理人或辯護人於法院調查證據時，知有第一百五
    十九條第一項不得為證據之情形，而未於言詞辯論終結前聲
    明異議者，視為有前項之同意，刑事訴訟法第一百五十九條
    第一項及第一百五十九條之五分別定有明文。查本判決下列
    所引用之供述或非供述證據，公訴人、被告葉宗虎及其選任
    辯護人於本案言詞辯論終結前，均未爭執其證據能力，本院
    審酌前開證據之作成或取得之狀況，並無非法或不當取證之
    情事，亦無顯不可信或證據力明顯過低之情形，復經本院於
    審判期日就上開證據依法進行調查、辯論，依刑事訴訟法第
    一百五十九條之五規定，均具有證據能力，合先敘明。
二、訊據被告對於上揭事實均坦承不諱，核與告訴人許○○及被
    害人黃○○二人分別於警詢及本院審理中指訴被告駕車於上
    開時、地與其等所騎乘之機車發生碰撞，致其二人受有事實
    欄所載之傷害，以及證人馬君瑩、張瑀哲、周台生於警詢中
    就車禍發生經過所證述之情節大致相符，此外，並有監視錄
    影翻拍照片十張、臺南市立醫院九十九年三月十八日診斷證
    明書一紙、臺南市警察局第一分局道路交通事故現場圖、道
    路交通事故調查報告表(一)、(二)各一份、車禍現場照片三
    十四張、採證照片四張、臺南市立醫院九十九年四月二十九
    日、同年五月十四日、同年八月十九日診斷證明書、財團法
    人奇美醫院九十九年十月二十九日診斷證明書、臺南市立醫
    院驗傷診斷書各一紙在卷可資佐證（見警卷一第十九至二十
    一頁、警卷二第一七三頁、偵卷二第九至十一頁、第十四至
    三十二頁、偵卷三第三十至三十一頁、本院卷一第一七五至
    一七七頁），被告自白核與事實相符，自堪採信。
三、告訴人許○○雖於警詢中指稱被告尚有違規迴轉及逆向行駛
    之過失行為（見警卷二第一七一頁背面）。而證人即據報到
    場處理本件交通事故之警員葉上嘉於本院審理中亦證稱：本
    件應該是自小客車逆向等語（見本院卷二第四十頁背面）。
    而經本院勘驗九十九年三月十六日崇學路南北向車道之監視
    錄影光碟結果，被告所駕駛之車牌號碼八二一一－ＷＲ號自
    小客車原本係沿崇學路由南往北方向行駛，被告在通過崇學
    路與崇善路路口後，確曾作迴轉之動作，且被告在迴轉後初
    始，雖有跨越雙黃線逆向行駛於崇學路南往北車道之行為，
    然被告在消失於監視器畫面前，有往右偏跨越雙黃線回到崇
    學路北往南車道之動作，此有本院勘驗筆錄在卷可稽（見本
    院卷二第四十一至四十二頁）。再依本件道路交通事故現場
    圖顯示，兩車發生碰撞後，事故地點之崇學路一三九之二號
    前留有長約二十五．三公尺之刮地痕，且該刮地痕之位置均
    係在崇學路北往南車道上（見偵卷二第九頁）。佐以二車發
    生碰撞後，始會出現刮地痕之常理言之，顯見本件交通事故
    發生當時，被告所駕駛之車牌號碼八二一一－ＷＲ號自小客
    車早已迴轉完畢，且已由原本之逆向行駛回到崇學路北往南
    順向車道上；反之，應係告訴人許○○所騎之車牌號碼三七
    七－ＣＳＴ號重型機車則係由南往北逆向行駛於崇學路北往
    南之車道上，被告見狀閃剎不及，二車因而在上開刮地痕起
    點附近發生碰撞，並於碰撞後在崇學路北往南車道內留下刮
    地痕。從而，被告違規迴轉及逆向行駛之行為，均是在本件
    車禍發生前所為之違反道路交通安全規則行為，難認同屬肇
    致本件車禍發生之原因，是告訴人許○○此部分指訴，及證
    人葉上嘉上開證詞，均為本院所不採。
四、按行車速度，依速限標誌或標線之規定；汽車行駛時，駕駛
    人應注意車前狀況，並隨時採取必要之安全措施，道路交通
    安全規則第九十三條第一項、第九十四條第三項分別定有明
    文。被告駕車自應注意上述道路交通安全規則之規定，且依
    當時路況，又無不能注意之情形，詎被告駕車行經上開速限
    為時速五十公里之路段，卻貿然以時速七十公里以上之速度
    超速行駛，且疏未注意車前狀況，並隨時採取必要之安全措
    施，以致肇事，致告訴人許○○、被害人黃○○受有前揭傷
    害，被告之駕駛行為自有過失。雖本件告訴人許○○亦有逆
    向行駛及未注意車前狀況，而與有過失，然仍不能因告訴人
    許○○之過失，而解免被告之罪責。且被告過失駕駛行為，
    核與告訴人許○○、被害人黃○○之受傷間，具有相當因果
    關係，被告過失傷害犯行，堪予認定。
五、核被告所為，係犯刑法第二百八十四條第一項前段之過失傷
    害罪。公訴意旨雖認被告就被害人黃○○受傷部分，所為係
    涉犯刑法第二百八十四條第一項後段之過失致重傷害罪嫌。
    惟查，公訴意旨認被告涉有此部分罪嫌，無非係以臺南市立
    醫院九十九年六月一日南市醫字第○九九○○○○四一四號
    函所檢附之就醫摘要為其所憑論據。然觀諸上開就醫摘要內
    容，係認被害人黃○○因本件交通事故造成腦損傷經治療後
    有改善，但仍有人格改變、右側肢體無力，脾氣易怒等情形
    ，然神經系統的復原尚待時間等待其恢復（半年至一年），
    目前尚難斷定有不治或難治的情形，有前揭臺南市立醫院函
    文及就醫摘要一份在卷足憑（見偵卷三第二十至二十一頁）
    ，是從上開就醫摘要之內容尚難遽認被害人黃○○之傷勢符
    合刑法第十條第四項第六款所稱之重傷害。另本院依被告選
    任辯護人之聲請再次向臺南市立醫院函詢被害人黃○○目前
    受傷情況是否符合重大不治或難治之傷害，然臺南市立醫院
    仍舊函覆稱「最後一次追蹤時（九十九年五月二十日）病人
    持續恢復中，離受傷三月十六日只有二個月左右，難以斷定
    是否有不治或難治的情形」，有該院一○○年四月八日南市
    醫字第一○○○○○○二一四號函檢附之就醫摘要一份在卷
    可參（見本院卷二第十五至十六頁）。嗣本院依職權傳喚證
    人即被害人黃○○後，據其表示已轉往奇美醫院治療（見本
    院卷二第四十四至四十五頁）。後本院再依職權向奇美醫院
    函詢被害人黃○○頭部所受傷害是否已達重大不治或難治之
    傷害，經奇美醫療財團法人奇美醫院函覆稱「九十九年十二
    月二十八日最後一次神外門診就診，目前狀況已有進步，但
    仍有意識混亂之情形」，有該院一○○年六月八日（一○○
    ）奇醫字第二五九一號函檢附之病情摘要一份在卷可參（見
    本院卷二第五十七至五十八頁）。是依奇美醫院前揭回函，
    被害人黃○○頭部受傷後，現雖仍有意識混亂之情形，但狀
    況已有進步，則被害人黃○○若持續回診接受相當之治療，
    假以時日，其意識混亂情形是否仍無法回復，即非無疑；此
    外，檢察官復未舉證證明被害人黃○○意識混亂之情形確已
    達於身體或健康，有重大不治或難治之重傷害程度，依「罪
    證有疑，利於被告」之證據法則，自應為有利被告之認定。
    公訴意旨遽認被告涉犯同法第二百八十四條第一項後段之過
    失致重傷害罪，容有未洽，惟因二者基本事實同一，本院自
    得審酌並變更起訴法條。被告一過失行為，致告訴人許○○
    、被害人黃○○二人受傷，係一行為觸犯二罪名，為想像競
    合犯，應從一過失傷害罪處斷。又被告於肇事後，在未有偵
    查犯罪職務之機關或公務員發覺其為犯罪人前，即向據報到
    場處理之臺南市警察局第一分局警員葉上嘉供承其係肇事車
    輛之駕駛人，進而接受裁判等情，業據證人即葉上嘉到庭證
    述明確（見本院卷二第三十九頁背面至四十頁），並有臺南
    市警察局第一分局九十九年十一月五日南市警一刑字第○九
    九四一四三五六六○號函檢送之職務報告一份附卷可參（見
    本院卷一第一七八至一七九頁），爰依刑法第六十二條前段
    規定，減輕其刑。爰審酌被告品行、生活狀況、智識程度，
    及其就本件交通事故之過失程度、告訴人許○○對本件事故
    亦與有逆向行駛及未注意車前狀況之過失，同為本件交通事
    故之肇事原因，告訴人許○○、被害人黃○○所受之傷害非
    輕，被告迄未能與告訴人許○○、被害人黃○○達成和解賠
    償損害，暨被告於本院審理時坦認過失，態度尚屬良好等一
    切情狀，量處如主文所示之刑，並諭知易科罰金之折算標準
    ，以資警惕。
據上論斷，應依刑事訴訟法第二百九十九條第一項前段、第三百
條，刑法第二百八十四條第一項前段、第五十五條、第六十二條
前段、第四十一條第一項前段，刑法施行法第一條之一，判決如
主文。
本案經檢察官莊玲如到庭執行職務。
中    華    民    國   100    年    8     月    4     日
                  刑事第十四庭  審判長法  官  陳金虎
                                      法  官  周紹武
                                      法  官  孫淑玉
以上正本證明與原本無異。
如不服本判決應於收受本判後10日內向本院提出上訴書狀，並應
敘述具體理由。其未敘述上訴理由者，應於上訴期間屆滿後20日
內向本院補提理由書狀（均須按他造當事人之人數附繕本）「切
勿逕送上級法院」。
                                      書記官  方秀貞
中    華    民    國   100    年    8     月    4     日
附錄本案論罪科刑法條：
中華民國刑法第284條
（過失傷害罪）
因過失傷害人者，處 6 月以下有期徒刑、拘役或 5 百元以下罰
金，致重傷者，處 1 年以下有期徒刑、拘役或 5 百元以下罰金
。
從事業務之人，因業務上之過失傷害人者，處 1 年以下有期徒
刑、拘役或 1 千元以下罰金，致重傷者，處 3 年以下有期徒刑
、拘役或 2 千元以下罰金。